【裁判字號】    98,消債更,763
【裁判日期】    980511
【裁判案由】    聲請更生程序
【裁判全文】
臺灣高雄地方法院民事裁定           98年度消債更字第763號
聲  請  人  甲○○
上列當事人因聲請消費者債務清理事件，本院裁定如下：
    主  文
聲請駁回。
聲請費用由聲請人負擔。
    理  由
一、本件債務人主張：伊因有不能清償情事，曾依「中華民國銀
    行公會會員辦理消費金融案件無擔保債務協商機制」（下稱
    無擔保協商）申請債務協商並成立，約定自民國（下同）95
    年6 月起，分80期，年利率0 ％，每月繳納新台幣（下同）
    28,855元。又聲請人當時同意上開協商條件，係欲以其投資
    精油買賣之收入支付，惟嗣後投資虧損無利可圖，遂於95年
    以後即停止該買賣。聲請人後雖任職於健益科技股份有限公
    司，惟每月實質收入約22,000元左右，實不足以支付每月協
    商款項，迫不得已僅得於98年2 月間提出更生之聲請，實係
    因其客觀上確有不可歸責之事由，以致聲請人履約上生有重
    大之困難。又伊無擔保或無優先權之債務總額未逾1,200 萬
    元，復未經法院裁定開始清算程序或宣告破產，爰向本院聲
    請更生等語。
二、經查：
  (一)按「債務人與金融機構協商成立者，不得聲請更生或清算。
    但因不可歸責於己之事由，致履行顯有重大困難者，不在此
    限」、「本條例施行前，債務人依金融主管機關協調成立之
    中華民國銀行公會會員，辦理消費金融案件無擔保債務協商
    機制與金融機構成立之協商，準用前項之規定」消費者債務
    清理條例第151 條第5 、6 項定有明文。
  (二)債務人所主張之上開事實，業據提出債務協商協議書暨無擔
    保債務還款計畫書、債權人清冊、財產狀況說明書、財團法
    人金融聯合徵信中心之債權人清冊及當事人綜合信用報告、
    戶籍謄本、聲請人及其受扶養人之95年、96年所得清單及財
    政部台灣省南區國稅局財產歸屬資料清單、子女教育費收據
    等文書為證。
  (三)依前開消費者債務清理條例第151 條第5 項規定，債務清償
    方案成立後，應由債務人按其條件履行，如於其後發生情事
    變更，在清償期間內之收入或收益不如預期，致該方案履行
    困難甚或履行不能，而有不可歸責於己之事由，始能聲請更
    生或清算。此項規定旨在避免債務人任意毀諾已成立之協商
    ，濫用更生或清算之裁判上債務清理程序，蓋以債務清償方
    案係經當事人行使程序選擇權所為之債務清理契約，債務人
    應受該成立之協議所拘束。債務人既已與金融機構協商成立
    ，如認該協商方案履行有其他不適當情形，自仍應再循協商
    途徑謀求。經查，聲請人於95年6 月間與銀行債務協商成立
    後，直至95年12月經台新國際商業銀行通報毀諾之際，雖聲
    請人泛稱其收入已不足支付協商還款金額等語，惟聲請人前
    曾自承上開協商成立時，其係欲以投資精油之收入支付協商
    款項，後因投資失利造成虧損而於94年12月31日即停止該投
    資。然聲請人所稱投資虧損之時點予其毀諾之時點相差1 年
    餘，似認聲請人95年12月間毀諾，與其所陳稱投資虧損應無
    相當因果關係。
  (四)又聲請人主張收入無法負荷如此龐大之還款條件，以致履約
    上生有重大困難之虞等語。查(1)參酌聲請人95、96年度綜合
    所得稅各類所得資料清單所載所得，其年度所得分別為22,8
    09元及116,869 元，總計為139,678 元，而其自95年6 月至
    12月繳納6 期協商款每月28,855元，合計173,130 元，已超
    過上開95、96年度綜合所得稅各類所得資料清單所載所得，
    足見聲請人未完全辦理所得申報，不無隱匿財產狀況之嫌。
    (2)另按聲請人96年度綜合所得稅各類所得資料清單及97年度
    各類所得扣繳暨免扣繳憑單所載，其所得分別為116,869元
    及303,802 元，均遠比95年度成立無擔保協商時之所得22,8
    09元為高，故聲請人主張其係有不可歸責於己之事由以致履
    行顯有重大困難，顯無足取。
三、綜上所述，本件聲請人聲請更生，無法立證證明其確於與金
    融機關達成前揭協商後，有不可歸責於己之事由致履行顯有
    重大困難，難謂其符合消費者債務清理條例第151 條第5 項
    之規定，自不得聲請更生，應駁回其更生之聲請。
四、爰依消費者債務清理條例第8 條、第151 條第5 項、第15條
    ，民事訴訟法第78條，裁定如主文。
中    華    民    國    98    年    5     月    11    日
                  民事鳳山分庭法  官  何悅芳
以上為正本係照原本作成。
如不服本裁定，應於送達後10日內，向本院提出抗告狀並表明抗
告理由，如於本裁定宣示後送達前提起抗告者，應於裁定送達後
10日內補提抗告理由書（須附繕本）。
中    華    民    國    98    年    5     月    11    日
                              書記官  洪嘉慧


司法院資訊處製作；財團法人民間司法改革基金會備份。
